臺灣高雄地方法院民事判決
111年度金字第7號
原      告  王聖德  
            郭政倫  

被      告  張荳荳  

上列當事人間請求損害賠償事件，本院於民國111年6月30日言詞
辯論終結，判決如下：
    主      文
一、被告應給付原告甲○○新臺幣貳佰參拾伍萬柒仟伍佰元，及自
    民國一一一年三月十五日起至清償日止，按週年利率百分之
    五計算之利息。
二、被告應給付原告丙○○新臺幣肆佰伍拾參萬元，及自民國一一
    一年三月十五日起至清償日止，按週年利率百分之五計算之
    利息。
三、訴訟費用由被告負擔。
四、本判決第一項於原告甲○○以新臺幣柒拾捌萬元為被告供擔保
    後，得假執行。但被告如以新臺幣貳佰參拾伍萬柒仟伍佰元
    為原告預供擔保，得免為假執行。
五、本判決第二項於原告丙○○以新臺幣壹佰伍拾壹萬元為被告供
    擔保後，得假執行。但被告如以新臺幣肆佰伍拾參萬元為原
    告預供擔保，得免為假執行。
    事實及理由
壹、程序部分
一、本件被告經合法通知，無正當理由未於最後言詞辯論期日到
    場，核無民事訴訟法第386條各款所列情形，爰依原告聲請
    ，由其一造辯論而為判決。
二、按訴狀送達後，原告不得將原訴變更或追加他訴，但擴張或
    減縮應受判決事項之聲明者，不在此限，民事訴訟法第255
    條第1項第3款定有明文。本件原告甲○○起訴時原聲明：被告
    應給付甲○○新臺幣（下同）2,407,500元，及自起訴狀繕本
    送達翌日起至清償日止，按週年利率5％計算之利息（見審金
    卷第11頁）；嗣於民國111年4月21日言詞辯論時變更聲明為
    ：被告應給付甲○○2,357,500元及自起訴狀繕本送達翌日起
    至清償日止，按週年利率5％計算之利息（見本院卷第36頁至
    第37頁），核屬減縮應受判決事項之聲明，揆諸前揭規定，
    應予准許。　　
貳、實體部分
一、原告主張：被告明知非依銀行法組織登記之銀行，不得經營
    收受存款業務，不得收受投資或其他名義，向多數人或不特
    定人收受款項或吸收資金，而約定或給付與本金顯不相當之
    紅利、利息、股息或其他報酬，竟於民國100年間起，陸續
    向原告及其他被害人等訛稱，其有投資眾多事業，且有與當
    鋪等業者合作有放款需求，可藉投資獲利，僅需交付投資款
    項予被告，即可每月獲得固定月息5％至7％不等之紅利，以招
    攬原告及其他受害人等特定多數人，並要求原告匯款至其未
    成年子女林易學所有帳號00000000000000號郵局帳戶（下稱
    系爭帳戶）。詎原告交付款項後，被告於109年11月起開始
    拖延給付紅利，同年12月間又藉故拖延，經原告求證後始發
    覺被告根本未實際投資，而係向不同被害人以投資為名拿取
    款項再分派予部分受害人，原告始知受騙。被告事後亦分別
    開立附表一、二所示本票（下合稱系爭本票）予原告供作擔
    保，而表明願就此事負責。甲○○分別於109 年9 月30日、11
    0年10月5 日各匯款95萬元、100 萬元至系爭帳戶，109 年1
    1月25日匯款807,500 元至被告指定之帳戶，共計2,757,500
     元，被告分別於109 年10月19日、同年11月10日各匯款5 
    萬元，109 年12月7 日匯款30萬元，共計40萬元予甲○○，尚
    欠甲○○2,357,500元（計算式：2,757,500元－40萬元＝2,357,
    500元），故開立附表一所示之本票予甲○○。丙○○則陸續於1
    07 年間交付款項予被告，惟被告於109年11月、12月間起推
    拖拒絕給付紅利，經與被告會算後，被告尚欠丙○○453 萬元
    ，故開立附表二所示本票供作擔保。被告所為既違反銀行法
    之規定且有詐欺之舉，復開立系爭本票予原告，經提示未獲
    付款，原告自得依契約關係、侵權行為或票據法律關係提起
    本件訴訟，請求法院擇一為原告勝訴判決，並聲明：（一）
    被告應給付甲○○2,357,500元，及自起訴狀繕本送達翌日起
    至清償日止，按年息5％計算之利息。（二）被告應給付丙○○
    453 萬元，及自起訴狀繕本送達翌日起至清償日止，按年息
    5％計算之利息。（三）願供擔保，請准宣告假執行。
二、被告則以：被告從事民間放款業務，均為原告所知悉，而透
    過訴外人張勝迪聯繫稱有閒置資金希望能將款項貸放予被告
    熟識之借款人，藉此賺取約定利息，是原告係委託被告以民
    間借貸方式放款並賺取獲利，被告並無違反銀行法及詐欺之
    舉。而109年前相關借款人均準時還款，故被告分別於109年
    11月5日、同年12月4日交還甲○○60萬、30萬之本息，亦曾陸
    續匯款本息合計19,647,500元予丙○○。後因新冠肺炎疫情爆
    發造成借款人無法按時清償，原告竟於110年1月間邀約被告
    前往甲○○住家附近之超商商討此事，並逼迫被告簽立系爭本
    票，因被告當時獨身前往擔心遭遇無法預期之情形不得已方
    順應原告要求而簽立，故該本票亦無擔保還款之用途，自無
    庸負發票人之責等語置辯，並聲明：（一）原告之訴駁回。
    （二）如受不利判決，願供擔保請准宣告免為假執行。
三、本院之判斷
（一）按在票據上簽名者，依票上所載文義負責；匯票到期不獲
      付款時，執票人於行使或保全匯票上權利之行為後，對於
      背書人、發票人及匯票上其他債務人，得行使追索權；執
      票人向匯票債務人行使追索權時，得要求被拒絕承兌或付
      款之匯票金額，自到期日起如無約定利率者，依年利6釐
      計算之利息；上開追索權之相關規定於本票準用之；本票
      未載到期日者，視為見票即付；本票發票人所負責任，與
      匯票承兌人同，票據法第5條第1項、第124條準用同法第8
      5條第1項、第97條第1項第1、2款、第120條第2項、第121
      條分別定有明文。又按票據行為，為不要因行為，票據上
      之權利義務，悉依票上所載文義定之，與其基礎之原因關
      係各自獨立，執票人不負證明關於給付原因之責任，如票
      據債務人主張執票人取得票據出於惡意或詐欺、脅迫時，
      則應由該債務人負舉證之責（最高法院97年度台上字第22
      42號判決意旨參照）。
（二）本件原告主張被告簽發附表一所示本票予甲○○、簽發如附
      表二所示本票予丙○○，經提示未獲付款等節，業據其提出
      系爭本票為憑（見審金卷第27頁、第29頁），被告未爭執
      系爭本票之真正，僅以係遭原告脅迫而簽署及非供擔保還
      款等語置辯，則依前揭說明，即應由被告就此部分，負舉
      證之責。
　　1.然查，被告就此僅陳稱受邀約前往甲○○住家附近之超商商
      討此事，並逼迫被告簽立系爭本票，因被告當時獨身前往
      擔心遭遇無法預期之情形不得已方順應原告要求而簽立云
      云（見本院卷第69頁），惟除未提出任何證據證明外，復
      與原告所提出之證據相違，是被告此部分所辯，自不足採
      。蓋依丙○○所提出其與被告，及另一名不詳女子之對話錄
      音，可知其等係在超商內商討借款人無法還款，應如何處
      理事宜，期間二人對話平和，被告並多次陳稱：「如果你
      有聖德這種顧慮，你就拿本票去裁定也沒關係」「我沒有
      東西可以設定，你可以直接拿本票去裁定」；丙○○稱：你
      名下又沒有東西，我本票裁定是做白工而已。「被告：沒
      拉，阿你至少就債權確認嘛」「要寫這些都沒關係，這些
      該給你們的都知道阿」、「倫哥你要我寫什麼我都會寫真
      的，因為我很早就要寫給你了」、「沒關係，你叫我寫什
      麼我就寫，這要這資料你就跟我說，我比你還齊全」「被
      告：那天我們說到總數是？丙○○：四百多，我是大概寫45
      3，被告：453」、「我也沒有說什麼打算不認帳或什麼，
      我可能會比如說可能會幾個金主約一約，可能會先申請調
      解這樣，因為變成私人的方式我怎麼講大家都覺得沒一個
      保障，所以就看經過法院我怎麼分期，一個認證」等語，
      業經本院當庭勘驗無訛，有勘驗筆錄附卷可考（見本院卷
      396頁至第407頁）。是依上開對話內容可知，被告對於其
      所述借款人無法如期還款等節，陳稱「沒有打算不認帳」
      而允諾原告會處理，且同意簽署附表二所示本票予丙○○，
      表明得持之向法院為本票裁定，以利丙○○確認債權，對於
      本票所載金額453萬，亦係與原告對帳後之結果，顯見被
      告簽發附表二所示本票予丙○○並非遭丙○○脅迫所為，且係
      為擔保其他借款人之欠款所為，是被告此部分之抗辯，自
      不可採。
　　2.再參照甲○○所提出其與被告之LINE對話紀錄，109年10月1
      日被告稱「德哥晚上好…本票部分，這2天拿給您」、同年
      12月29日被告稱「我快到您家外面全家便利商店了，要拿
      東西給您」，甲○○稱「要請我喝咖啡喔」，被告稱：「那
      是當然」，並於同日傳送自己身分證及健保卡正反面予甲○○；另於110年1月25日甲○○稱「還款2,407,500，匯款後
      至英達律師事務所簽和解書，我將本票歸還給您」，被告
      則回覆「德哥，以我目前能力真的沒有辦法整筆歸還給您
      ，是不是請您高抬貴手幫忙給我點時間分期處理…」等語
      （見本院卷第351頁至第355頁），益徵就附表一所示本票
      ，亦係被告同意簽署而交付予甲○○，對於甲○○所述金額2,
      407,500元（此金額計算方式為：109 年9 月30日95萬元
      、110年10月5 日100 萬元、109 年11月25日807,500 元
      ，其中95萬係預扣5 萬元，仍以100 萬元計算，扣除前述
      還款40萬之餘額），且清償後歸還本票一節，被告亦無異
      議，僅請求分期處理，均可認本票確非遭甲○○脅迫所簽署
      ，且亦係為擔保其他借款人之欠款所為。
　　3.被告另辯稱已分別於109年11月5日交還甲○○60萬之本息部
      分，觀諸甲○○所提出其與被告之LINE對話紀錄，此筆款項
      ，係甲○○在109年10月19日所匯款595,000元之還款（見本
      院卷第343頁至第345頁），而與本件甲○○請求之款項無涉
      。至於被告所辯109年12月4日交還甲○○30萬元本息部分，
      依被告所提出之郵政跨行匯款申請書所載（見本院卷第87
      頁），固可知被告係於當日辦理換款，然比對甲○○所提出
      其帳戶存摺（見審金卷第21頁、第25頁）係於同月7日始
      入帳，而此筆款項業經原告起訴時予以扣除，自無重複向
      被告請求之情形，併此敘明。　　
（三）本件依被告答辯狀、前述與甲○○之對話紀錄及與丙○○之對
      話錄音，可知被告將自原告所取得之款項分別貸與相關借
      款人，因借款人未能如期清償始同意簽發系爭本票予原告
      以示擔保，則依前引票據法之規定，被告自應負發票人之
      責。從而原告依票據之法律關係，請求被告給付票款即給
      付甲○○2,357,500元（甲○○就票面金額270萬元僅請求2,35
      7,500元）、丙○○453 萬元，為有理由。另依前引票據法
      第97條第1 項第2款之規定，原告本得請求自到期日起之
      依年息6％計算之利息，而原告僅請求自起訴狀繕本送達翌
      日即111年3月15日（見審金卷第117頁送達證書）起至清
      償日止，按年息5％計算之利息，自無不可，均應予准許。
四、綜上所述，原告依票據之法律關係，請求被告給付甲○○2,35
    7,500元、丙○○453 萬元，及均自111年3月15日起至清償日
    止，按年息5％計算之利息，為有理由，應予准許。另本院既
    已依票據法律關係准許原告之請求，則原告另依契約法律關
    係及依侵權行為法律關係請求被告給付之部分，即無庸審酌
    ，併此敘明。
五、兩造均陳明願供擔保，聲請宣告假執行或免為假執行之宣告
    ，核無不合，爰分別酌定相當擔保金額准許之。　　　
六、本件事證已臻明確，兩造其餘之主張、陳述暨攻擊防禦方法
    與證據，經本院斟酌後，認與本件判決結果已不生影響，爰
    不逐一論述，附此敘明。
七、據上論結，本件原告之訴為有理由，一部無理由，依民事訴
    訟法第78條、第390 條、第392 條第2 項，判決如主文。
中　　華　　民　　國　　111 　年　　7 　　月　　14　　日
                  民事第三庭  法　官　鄭珮玟
以上正本係照原本作成。
如對本判決上訴，須於判決送達後20日內向本院提出上訴狀。如
委任律師提起上訴者，應一併繳納上訴審裁判費。　　　　　　
中　　華　　民　　國　　111 　年　　7 　　月　　14　　日
                              書記官  張傑琦
附表一（原告甲○○部分）
編號 發票人 發票日 票面金額 到期日 票據號碼 證據出處 １ 乙○○ 109年12月29日 70萬元 未記載 CH313226 審金卷第27頁 2 乙○○ 109年9月30日 100萬元 未記載 CH383795 同上 3 乙○○ 109年10月5日 100萬元 未記載 CH383797 同上 

附表二（原告丙○○部分）
編號 發票人 發票日 票面金額 到期日 票據號碼 證據出處 １ 乙○○ 109年12月29日 453萬元 未記載 CH313228 審金卷第29頁